【裁判字號】    97,台抗,11
【裁判日期】    970110
【裁判案由】    擄人勒贖聲請發還扣押物
【裁判全文】
最高法院刑事裁定                九十七年度台抗字第一一號
抗  告  人  甲○○
上列抗告人因被告陳培樑等擄人勒贖案件，不服台灣高等法院台
南分院中華民國九十六年十月五日駁回其聲請發還扣押物之裁定
（九十六年度聲字第七六七號），提起抗告，本院裁定如下：
    主  文
抗告駁回。
    理  由
按可為證據或得沒收之物，得扣押之。扣押物若無留存之必要者
，不待案件終結，應以法院之裁定或檢察官命令發還之；其係贓
物而無第三人主張權利者，應發還被害人。扣押物未經諭知沒收
者，應即發還；但上訴期間內或上訴中遇有必要情形，得繼續扣
押之，刑事訴訟法第一百三十三條第一項、第一百四十二條第一
項、第三百十七條定有明文。是否有繼續扣押之必要，事實審法
院有審酌裁量之權。本件抗告人甲○○聲請意旨略以：抗告人因
受莊明敦委託代將不相識之陳秦華匯至帳戶之新台幣（下同）四
百零二萬元匯至莊明敦所告知在大陸之帳戶，因莊明敦在大陸經
商有年，抗告人與之亦有商務往來，及資金上相調度等經驗，為
委託莊先生在大陸幫忙進貨，乃又將自己之二十萬元併同其友人
匯進之四百零二萬元，匯給莊先生之大陸帳戶，不意後來因他案
被一併扣押；是抗告人款項遭扣押之情形與同案其他人不同，不
能一概而論。抗告人遭扣押款項中之二十萬元為抗告人自有，與
案情無涉。抗告人僅聲請發還該二十萬元部分，並非聲請發還全
數之四百二十二萬元，抗告人當時純因以助人方便及基於互相為
台商關係，若抗告人知悉該款項涉嫌不法，豈有自投羅網，將自
己之二十萬元併同匯款，致一併遭扣押之理？為此聲請准將抗告
人被扣押之二十萬元發還云云。原裁定以：被告陳培樑涉嫌與同
案已確定被告潘信發、孫健明、邱烘柏等人共同持槍擄人勒贖，
且被害人戴清俊經已確定之被告邱烘柏與同案被告潘信發、孫健
明等人將戴清俊擄至拘禁地點後，向被害人之妻戴林月秀勒贖，
經雙方同意贖金金額為七百萬元後，由戴林秀月依已確定被告潘
信發之指示，將款項匯至陳秦華所有華南商業銀行雙園分行帳戶
（帳號：000000000000）內。戴林秀月即於同年月
三十一日中午十二時許，如數匯款至潘信發所指定之陳秦華帳戶
內，嗣於同日該陳秦華又轉帳存入一百萬二千五百元之款項至陳
慶珍之第一商業銀行斗六分行000－00－000000號帳
戶內，陳慶珍又於同年四月三日，自上開帳戶內轉匯一百十八萬
元之款項至陳芝安之第一商業銀行斗六分行000－00－00
0000號帳戶內；另上開陳秦華帳戶於同年三月三十一日又轉
帳四百零二萬元，存入抗告人中國農民銀行台北分行0000－
0000－000號帳戶內，再由抗告人於同日自該帳戶轉帳四
百二十二萬元至莊明敦合作金庫延平分行000000000－
0000號帳戶內，此有各該匯款資料附卷足憑，足見抗告人上
開帳戶內之款項，與本件擄人勒贖案件被害人支付之贖金有關，
從而台灣台南地方法院檢察署檢察官以扣押命令扣押抗告人之款
項，於法並無違誤，且本案除同案被告潘信發、孫健明、邱烘柏
已判決確定外，尚有被告陳培樑上訴本院中，上開扣押物仍有留
存之必要，因而駁回抗告人發還扣押物之聲請，經核於法並無不
合。抗告意旨，仍執前詞，稱上開款項係自己所有，與本件擄人
勒贖案件之贖金完全無關云云，指摘原裁定不當，非有理由，應
予駁回。
據上論結，應依刑事訴訟法第四百十二條，裁定如主文。
中    華    民    國  九十七  年    一    月    十    日
                      最高法院刑事第四庭
                          審判長法官  莊  登  照
                                法官  黃  一  鑫
                                法官  徐  昌  錦
                                法官  許  錦  印
                                法官  吳      燦
      本件正本證明與原本無異
                                      書  記  官
中    華    民    國  九十七  年    一    月   十五   日
                                                      Ｋ


司法院資訊處製作；財團法人民間司法改革基金會備份。
